【裁判字號】    97,消債抗,78
【裁判日期】    981030
【裁判案由】    更生事件
【裁判全文】
臺灣臺北地方法院民事裁定            97年度消債抗字第78號
抗  告  人  甲○○
                        2樓
代  理  人  李耀馨律師
上列抗告人因聲請更生事件，對於民國97年8月5日本院97年度消
債更字第257號駁回更生聲請之裁定提起抗告，本院裁定如下：
    主  文
抗告駁回。
抗告程序費用新臺幣壹仟元由抗告人負擔。
    理  由
一、按債務人對於金融機構因消費借貸、自用住宅借款、信用卡
    或現金卡契約而負債務，在聲請更生或清算前，應提出債權
    人清冊，以書面向最大債權金融機構請求協商債務清償方案
    並表明共同協商之意旨；債務人為前項請求時，視為同意或
    授權受請求之金融機構，得向稅捐或其他機關、團體查詢其
    財產、收入、業務及信用狀況，消費者債務清理條例（下稱
    消債條例）第151條第1項、第2項定有明文。又本條第1項雖
    僅規定債務人應提出債權人清冊，以「書面」向最大債權金
    融機構請求協商債務清償方案並表明共同協商之意旨，但中
    華民國銀行公會為使協商前置程序順利快速進行，遂擬定債
    務人申請協商所需文件包括：(1)前置協商申請書；(2)身分證
    正反面影本；(3)申請人財產及收支狀況說明書；(4)債權人清
    冊；(5)近2年綜合所得資料清單及最近1個月核發財產資料；
    (6)近3個月薪資證明（如無證明請出具收入切結書）；(7)勞
    工保險投保資料表及明細（如無資料可免提供）等，其中(1)
    前置協商申請書係指各債權金融機構辦理共同協商之制式文
    件，依前置協商申請書第五點規定：「本人同意授權受理前
    置協商方案申請之最大債權金融機構得向稅捐機關、勞保局
    、臺灣集保結算所公司、其他金融機構或其他機關、團體查
    詢本人之財產、收入、業務及向財團法人金融聯合徵信中心
    查詢本人之各項信用狀況」，申請人並需於其上簽章，足見
    制式之前置協商申請書係最大債權金融機構依消債條例第15
    1條第2項規定，向稅捐或其他機關、團體查詢債務人財產、
    收入、業務及信用狀況等資料時，須檢附之重要文件，以確
    保債務人之權益及其個人資料之保護，且係達成協商所需審
    核之文件，債務人自負有最大誠實協力義務，以形成協商之
    成立。
二、次按自債務人提出協商請求之翌日起逾30日不開始協商，或
    自開始協商之翌日起逾90日協商不成立，債務人得逕向法院
    聲請更生或清算，消債條例第153條亦有明定，揆其立法意
    旨，係為使受理協商之金融機構調閱債務人之財產、收入、
    業務及信用狀況，及參與協商之金融機構得及時取得資訊，
    並使債權人、債務人雙方得充分溝通，所稱「債務人提出協
    商請求」，自應以債務人依據上開規定提出債權人清冊以及
    相關文件為據，是以，倘最大債權金融機構依前開規定通知
    債務人補齊文件，債務人應以積極、誠實之態度，配合銀行
    進行各項程序，苟債務人怠於配合銀行之調查，自不得援引
    消債條例第153條規定，主張最大債權銀行逾30日不開始協
    商，而逕向法院聲請更生或清算。
三、本件抗告意旨略以：原裁定駁回抗告人更生聲請之理由為「
    …請求前置協商之民國97年4月28日存證信函未提出債權人
    清冊。」，然抗告人早已依法提出債權人清冊申請前置協商
    ，此觀抗告人更生聲請狀附件二存證信函所附之附件二即為
    債權人清冊至明，抗告人於此亦再附上該存證信函影本以資
    佐證，該文件因存證信函均有加蓋郵局騎縫章，絕非事後附
    加，是原裁定駁回抗告人更生之聲請，與法不合。爰依法提
    起抗告，請求廢棄原裁定，並請求裁定准予開始更生等語。
四、經查：
  (一)抗告人於97年4月間陸續以律師函、存證信函附具財團法人
    金融聯合徵信中心當事人綜合信用報告－債務清理條例前置
    協商專用債權人清冊（報表編號：PLR2）乙份（下稱PLR2報
    表）及聲請人之債權人清冊，向最大債權銀行臺北富邦商業
    銀行股份有限公司（下稱臺北富邦銀行）請求共同協商債務
    清償方案，臺北富邦銀行通知抗告人補正以中華民國銀行公
    會制式之前置協商專用申請書為其申請書等前揭文件，惟抗
    告人經臺北富邦銀行多次電話聯絡告知其須補齊上述7份文
    件，仍不願配合補件，臺北富邦銀行乃於97年5月7日以信函
    通知退件視為前置協商未申請之事實，業據臺北富邦銀行提
    出前述律師函、存證信函、PLR2報表、前置協商退件通知函
    附於原法院卷，以及通聯紀錄附於本院卷可證。足見本件係
    因抗告人申請文件不符，始遭最大債權銀行臺北富邦銀行退
    件，致未開始協商，因此，不得援引消債條例第153條規定
    ，逕向法院聲請更生。
  (二)抗告人於本院98年3月30日進行調查程序時雖辯稱消債條例
    第151條並未要求債務人須提出銀行公會所擬定之前置協商
    申請資料，此為增加法律所無之限制云云，惟最大債權銀行
    通知債務人補正申請相關文件，係為促成協商方案形成而於
    適當範圍令債務人配合提出，有其必要性，且制式之前置協
    商申請書係最大債權銀行依消債條例第151條第2項規定，向
    稅捐或其他機關、團體查詢債務人財產、收入、業務及信用
    狀況等資料時，須檢附之重要文件，已如前述，則本件最大
    債權銀行臺北富邦銀行於適當範圍內通知抗告人配合提出上
    述文件，俾便得以依法授權調取相關資料，抗告人在無任何
    拒絕之正當理由下，自應以積極、誠實之態度配合，惟抗告
    人經通知後仍未補正，難謂抗告人已盡最大誠實協力義務，
    故本件不能開始前置協商係因可歸責於抗告人，難認抗告人
    已符合消債條例第151條第1項請求協商之要件，抗告人自不
    得援引消債條例第153條規定，主張最大債權銀行逾30日不
    開始協商，而逕向法院聲請更生或清算。從而，抗告人逕向
    法院提出更生之聲請，於法尚有未合，且其欠缺又屬不能補
    正，自應駁回其更生之聲請。原裁定駁回抗告人更生之聲請
    ，核無違誤，抗告意旨指摘原裁定不當，求予廢棄另為裁定
    ，為無理由，應予駁回。
五、據上論結，本件抗告為無理由，依消費者債務清理條例第15
    條、民事訴訟法第495條之1第1項、第449條、第95條、第78
    條，裁定如主文。
中    華    民    國    98    年    10    月    30    日
              民事第一庭  審判長法  官  陳文正
                                法  官  熊志強
                                法  官  賴秀蘭
上為正本係照原本作成。
本件不得再抗告。
中    華    民    國    98    年    10    月    30    日
                                書記官  李佩芳


司法院資訊處製作；財團法人民間司法改革基金會備份。
